【裁判字號】    99,交聲,350
【裁判日期】    990422
【裁判案由】    違反道路交通管理處罰條例聲明異議
【裁判全文】
臺灣桃園地方法院交通事件裁定         99年度交聲字第350號
原處分機關  交通部公路總局新竹區監理所中壢監理站
異  議  人
即受處分人  甲○○
上列受處分人甲○○因違反道路交通管理處罰條例案件，對於原
處分機關中華民國99年3 月3 日所為之處分（原處分案號：壢監
裁字第裁00-000000000號）聲明異議，本院裁定如下：
    主  文
原處分撤銷。
    理  由
一、原處分意旨略以：本件異議人即受處分人甲○○駕駛車牌號
    碼6732-FU 號自小客車，分別於民國98年10月18日上午11時
    15分許，行經桃園縣楊梅鎮○○路、民富路口；於99年2 月
    7 日上午10時35分，行經桃園縣楊梅鎮○○○路與楊湖路，
    均因行經有燈光號誌管制之交岔路口闖紅燈（直行），為桃
    園縣政府警察局楊梅分局上湖派出所警員、警備隊警員攔停
    舉發「闖紅燈」違反道路交通管理事件，並依道路交通管理
    處罰條例第53條第1 項規定，以桃警局交字第DB0000000 、
    DB0000000 號舉發違反道路交通管理事件通知單當場掣單舉
    發，異議人接獲各該舉發通知單後，均未經裁決，逕向指定
    之處所繳納罰鍰後結案。因異議人上開二次違規行為，其在
    6 個月內，違規記點已達6 點以上，原處分機關乃於99年3
    月3 日，依據道路交通管理處罰條例第53條第1 項、第63條
    第3 項、第24條第1 項規定，對異議人裁處吊扣駕駛執照1
    個月，並應接受道路交通安全講習等語。
二、聲明異議意旨略以：異議人即受處分人甲○○駕駛車牌號碼
    6732-FU 號自小客車，分別於民國98年10月18日上午11時15
    分許，行經桃園縣楊梅鎮○○路、民富路口；於99年2 月7
    日上午10時35分，行經桃園縣楊梅鎮○○○路與楊湖路，因
    行經有燈光號誌管制之交岔路口闖紅燈（直行），遭桃園縣
    政府警察局楊梅分局上湖派出所警員、警備隊警員攔停舉發
    「闖紅燈」違反道路交通管理事件，並依道路交通管理處罰
    條例第53條第1 項規定，以桃警局交字第DB0000000 、DB00
    00000 號舉發違反道路交通管理事件通知單當場掣單舉發，
    惟異議人於98年10月18日當天係遭一部35噸之砂石車擋在後
    方，待異議人可通行時已轉為紅燈，而異議人當時已在道路
    中央，便往前直行，卻因此遭舉發警員攔停開立闖紅燈違規
    行為；另99年2 月7 日係異議人駕車行經楊梅縱貫路上，因
    號誌燈秒差關係，再遭舉發警員開立闖紅燈之違規行為。因
    異議人現職為職業聯結車駕駛，而異議人違規當時均係駕駛
    自用小客車，現遭原處分機關裁決須吊扣異議人所持之職業
    聯結車駕駛執照1 月，將影響家庭關係與工作機會，故為此
    聲明異議請求從輕量罰等語。
三、按汽車駕駛人，行經有燈光號誌管制之交岔路口闖紅燈者，
    處新臺幣1,800 元以上5,400 元以下罰鍰，並記違規點數3
    點。又汽車駕駛人在6 個月內，違規記點共達6 點以上者，
    吊扣駕駛執照1 個月，並應接受道路交通安全講習，道路交
    通管理處罰條例第53條第1 項、第63條第1 項第3 款、第3
    項、第24條第1 項第5 款分別定有明文。經查，本件異議人
    分別於98年10月18日、99年2 月7 日，先後2 次駕駛車牌號
    碼6732-FU 號自小客車，行經有燈光號誌管制之交岔路口違
    規闖紅燈（直行），並經桃園縣政府警察局楊梅分局上湖派
    出所、警備隊警員分別填製桃園縣政府警察局桃警局交字第
    DB0000000 、DB0000000 號舉發違反道路交通管理事件通知
    單當場掣單舉發等情，為異議人所不否認，並有前開道路交
    通管理事件通知單影本等在卷可稽，堪信屬實。
四、異議人固辯稱違規當時均係駕駛自用小客車，現遭原處分機
    關裁決須吊扣異議人工作需要之職業聯結車駕駛執照1 月，
    恐影響家庭關係與工作機會云云。惟按道路交通駕駛人違規
    記點及汽車違規紀錄作業處理要點第8 點規定：「駕駛人違
    規記點，其累計點數，汽車，機車腳踏車應分開計算」，是
    行為人駕駛車輛若均屬駕駛汽車違規之範疇，依上開規定應
    一併累計違規點數。本件異議人違規駕駛之車輛為自用小客
    車，與營業大貨車或職業聯結車等均屬駕駛汽車違規之範疇
    ，其違規點數自應一併累計。再汽車駕駛人取得高一級車類
    之駕駛資格者，應換發駕駛執照，並准其駕駛較低級車類，
    已領有聯結車駕駛執照者，得駕駛大客車、大貨車、代用大
    客車、大客貨兩用車、曳引車、小型車、輕型機器腳踏車，
    道路交通安全規則第61條第1 項第1 款定有明文。亦即依上
    揭規則之規定，係採一人一照原則，採取多照合一方式，逐
    級吸納成一張駕駛執照，即取得高等級車輛駕照，准許駕駛
    前開規則規定之較低等級車輛，從而異議人既考領換發職業
    聯結車駕駛執照，即已吸納先前較低等級之駕駛執照成為一
    照，亦即異議人現時所有之駕駛執照係職業聯結車駕駛執照
    ，其可持以駕駛較低等級之自用小客車，原處分機關依法將
    其駕駛自用小客車時所依憑之職業聯結車駕駛執照予以吊扣
    ，非屬無據。考領有高等級駕駛執照之汽車駕駛人既可持以
    駕駛較低級車輛，於駕駛較低級車輛時，應遵守之交通安全
    規則仍屬相同，異議人自不能因此具備不同之安全駕駛觀念
    ，或援用不同規範，更有甚者，異議人既係以駕駛為業，其
    憑職業聯結車駕駛執照駕駛自用小客車，更應小心謹慎，避
    免違規，當無違規後再以影響其工作為由聲請撤銷原處分之
    理。
五、按道路交通管理處罰條例第8 條第1 項第1 款、第9 條第1
    項前段明文規定：違反本條例之行為，由下列機關處罰之：
    一、第12條至第68條由公路主管機關處罰。本條例所定罰鍰
    之處罰，受處罰人接獲違反道路交通管理事件通知單後，於
    15日內得不經裁決，逕依第92條第3 項之罰鍰基準規定，向
    指定之處所繳納結案。再依道路交通違規罰鍰自動繳納須知
    第6 點之規定：違反道路交通管理事件之行為人依第2 點至
    第4 點之方式繳納罰鍰者，如違規行為依道路交通管理處罰
    條例第63條之規定應予記點或依道路交通安全講習辦法之規
    定應接受講習者，由有關機關另行依規定處理。違反道路交
    通管理事件統一裁罰基準及處理細則第48條第3 項、第47條
    復規定：「前2 項違反行為，依法規應併執行罰鍰及其他處
    分者，處罰機關於收到其繳納之罰鍰後，應逕行裁決該其他
    處分，並於裁決書處罰主文註明罰鍰已收繳，送達受處分人
    」、「汽車所有人、駕駛人違反道路交通管理事件，依本條
    例第63條至第68條規定，對於汽車重領牌照限制，及汽車違
    規紀錄、駕駛人違規記點或有重考駕駛執照限制者，處罰機
    關應併引用該法條規定裁決之」。從而，汽車駕駛人違反道
    路交通管理處罰條例規定，得於接獲通知單後，不經裁決向
    指定之處所，逕依裁罰基準執行並自動繳納罰鍰結案；惟若
    依同條例第63條至第68條規定並應予違規記點或吊扣駕照等
    其他處分者，公路主管機關仍應於收到繳納之罰鍰後，逕行
    裁決其他處分，並送達於受處分人，方屬適法。查本件異議
    人分別於98年10月18日、99年2 月7 日，先後2 次駕駛車牌
    號碼6732-FU 號自小客車，行經有燈光號誌管制之交岔路口
    違規闖紅燈（直行），分別經桃園縣政府警察局楊梅分局上
    湖派出所、警備隊警員當場掣單舉發，而異議人均未經裁決
    ，逕向指定之處所繳納罰鍰結案等情，有桃園縣政府警察局
    舉發違反道路交通管理事件通知單影本2 紙及違規查詢報表
    、汽車駕照基本資料、本院辦理刑事案件電話紀錄查詢表各
    1 紙在卷可稽。本件異議人上述二次交通違規行為均係違反
    道路交通管理處罰條例第53條第1 項之規定，依同條例第63
    條第1 項第3 款規定，除依原條款處罰鍰外，並均應記違規
    點數3 點等情，業如前述，揆諸前揭說明，異議人雖均未經
    裁決自動繳納罰鍰結案，惟就各該違規記點部分，處罰機關
    仍應引用前述第63條第1 項第3 款之規定逕為裁決，並註明
    罰鍰已收繳之旨，並送達於受處分人，其記點處分始符法定
    程序，而原處分機關於異議人繳納前述二次違規行為之罰鍰
    後，未依違反道路交通管理事件統一裁罰基準及處理細則第
    48條第3 項之規定，填製應予記違規點數之裁決書郵寄通知
    異議人而逕行結案之事實，有本院99年4 月22日辦理刑事案
    件電話紀錄查詢表1 紙在卷可證。則原處分機關未分別作成
    違規記點之處分並送達異議人，逕以異議人於6 個月內違規
    記點已達6 點以上，進而遽為本件吊扣駕駛執照1 個月及應
    接受道路交通安全講習之處分，已妨礙異議人就前2 次違規
    記點處分依法救濟之權利，揆諸上開說明，顯已違反法定程
    序，原處分機關上開吊扣駕駛執照之處分，於法顯有未合。
六、綜上所述，異議人以其為職業聯結車司機，請求撤銷吊扣賴
    以維生之職業聯結車駕駛執照處分，固不足採，然原處分既
    有上開程序瑕疵存在，本院即無從予以維持，自應由本院將
    原處分撤銷，原處分機關另為適法之處理。
七、依道路交通案件處理辦法第20條前段，裁定如主文。
中    華    民    國    99    年    4     月    22    日
                  交通法庭  法  官  張詠晶
以上正本證明與原本無異。
如不服本裁定，應於裁定送達後5 日內，向本院提出抗告狀（應
附繕本）。
                            書記官  王峻宏
中    華    民    國    99    年    4     月    27    日

司法院資訊處製作；財團法人民間司法改革基金會備份。
